臺灣臺北地方法院簡易民事判決
110年度北簡字第20056號
原      告    台新國際商業銀行股份有限公司


法定代理人    尚瑞強  
訴訟代理人    黃啓峰  

              陳意婷  
被      告    李楊樹梅
              李惠美  

兼上列被告共同
訴訟代理人    李清萬  



被      告    李清山  
受 告知 人    李惠真  

上列當事人間請求代位分割遺產等事件，本院於民國一百一十一
年三月九日言詞辯論終結，判決如下︰
    主    文
受告知人李惠真與被告李楊樹梅、李清山、李清萬、李惠美應就
被繼承人李永坡所遺如附表一所示之不動產辦理繼承登記。
受告知人李惠真與被告李楊樹梅、李清山、李清萬、李惠美就附
表一所示不動產准予變賣，所得價金應按附表二所示應繼分比例
即各五分之一分配之。
訴訟費用新臺幣貳仟貳佰壹拾元由被告負擔五分之四，餘由原告
負擔。
    事    實
甲、原告方面：
一、聲明：如主文第一、二項所示。
二、陳述略稱：
  ㈠緣被代位人即受告知人李惠真對原告負有債務，經原告多次
    催收無果，計至民國一百一十年九月八日止，尚積欠新臺幣
    （下同）六十九萬九千七百五十二元及其利息未為清償，合
    先敘明。
　㈡查受告知人李惠真為訴外人即被繼承人李永坡之繼承人，被
    繼承人李永坡死亡後，受告知人李惠真為其繼承人，被繼承
    人李永坡名下所有如附表一所示財產（下稱系爭不動產），
    應由繼承人即受告知人李惠真及被告李清萬、李清山、李楊
    樹梅、李惠美等人共同繼承，惟系爭不動產現仍登記在被繼
    承人李永坡之名下，原告為實現債權，原欲聲請執行該系爭
    不動產，惟因該系爭不動產於未分割前屬全體繼承人即受告
    知人李惠真及被告等人公同共有，致無法進行拍賣，是以，
    如不分割，顯然妨礙債權人即原告對債務人即受告知人李惠
    真財產之執行，為實現債權，因各公同共有人無法達成分割
    之協議，爰民法第二百四十二條及第一千一百六十四條之規
    定提起本件訴訟。對臺北市松山地政事務所函覆資料、本院
    一○三年度司繼字第四一三號卷、一一○年度司執字第一○八○
    九六號卷均沒有意見。　
三、證據：提出信用卡申請書影本一件、信用卡帳務資料二件、
    通信貸款申請書影本一件、通信貸款約定書影本一件、通信
    貸款應行注意事項影本一件、土地登記第二類謄本（部分）
    影本一件、財政部臺北國稅局遺產稅免稅證明書影本一件、
    本院民事裁定影本一件、繼承系統表影本一件、土地登記第
    二類謄本正本一件、被繼承人戶籍謄本一件、受告知人戶籍
    謄本一件及被告戶籍謄本三件為證。
乙、被告方面：
壹、被告李清萬、李楊樹梅、李惠美方面：
一、聲明：同意原告的主張。
二、陳述略稱：對臺北市松山地政事務所函覆資料、本院一○三
    年度司繼字第四一三號卷、一一○年度司執字第一○八○九六
    號卷均沒有意見。對原告所提證物形式真正沒有爭執。
三、證據：無。
貳、被告李清山方面：被告李清山未於言詞辯論期日到場，亦未
    提出書狀作何聲明或陳述。　　　
丙、受告知人李惠真方面：受告知人李惠真未於言詞辯論期日到
    場，亦未提出書狀作何聲明或陳述。
丁、本院依職權調閱本院一○三年度司繼字第四一三號卷、一一○
    年度司執字第一○八○九六號卷，並向臺北市松山地政事務所
    函詢系爭不動產之相關資料。  
    理    由
一、程序方面：
  ㈠按「因不動產之物權或其分割或經界涉訟者，專屬不動產所
    在地之法院管轄。」，民事訴訟法第十條第一項定有明文。
    經查，本件原告請求分割被告之被繼承人李永坡所遺如附表
    一所示之系爭不動產坐落於臺北市信義區，依前揭規定專屬
    本院管轄，合先敘明。
  ㈡次按遺產分割事件為丙類家事訴訟事件（家事事件法第三條
    第三項第六款參照）；民法第二百四十二條前段所稱之代位
    權，係為保全債權得獲滿足之目的，基於債之效力而生之實
    體上之權利，並由債權人以自己名義行使債務人之權利，代
    位權之內容及客體乃債務人之權利，而非自己之權利（最高
    法院九十九年台抗字第四二二號裁判意旨參照）；家事事件
    審理細則第七條第二項規定：「法官因前項事務分配所受理
    之事件，應本於確信，依事件之性質，適用該事件應適用之
    法律規定為審理。」。經查，本件請求代位分割遺產事件，
    參酌前揭最高法院見解，民法第二百四十二條所規定代位權
    並非訴訟標的，原告之請求權基礎為民法第一千一百六十四
    條遺產分割請求權，屬丙類家事訴訟事件，併此敘明。
  ㈢再按被告於訴之變更或追加無異議，而為本案之言詞辯論者
    ，視為同意變更或追加，民事訴訟法第二百五十五條第二項
    定有明文，此於家事簡易訴訟程序準用之（家事事件法第五
    十一條、民事訴訟法第四百三十六條第二項參照）。又請求
    分割遺產之訴，其訴訟標的對於全體共有人（即繼承人）必
    須合一確定，雖屬固有必要共同訴訟，原應由同意分割之繼
    承人起訴，並以反對分割之其他繼承人全體為共同被告，當
    事人適格始無欠缺，惟債權人基於民法第二百四十二條規定
    ，乃代位行使債務人之權利，自無再以被代位人（即債務人
    ）列為共同被告之餘地（最高法院一○七年度台上字第九十
    二號判決意旨參照）。經查，本件原告以債權人之地位，代
    位債務人李惠真請求分割遺產，自無以被代位人李惠真為共
    同被告之必要，原告起訴時雖將李惠真列為被告，惟其已於
    一百一十一年三月九日言詞辯論期日當庭變更李惠真為受告
    知人（參本院卷第一四八頁），參酌前揭規定，程序並無不
    合，應予准許。
  ㈣本件被告李清山經合法通知未於言詞辯論期日到場，核無民
    事訴訟法第三百八十六條所列各款情形，應依職權由原告一
    造辯論而為判決。
二、按債務人怠於行使其權利時，債權人因保全債權，得以自己
    之名義，行使其權利；債權人之權利，非於債務人負遲延責
    任時，不得行使代位權。但專為保存債務人權利之行為，不
    在此限。民法第二百四十二條、第二百四十三條定有明文。
    又債務人怠於行使其權利時，債權人因保全債權，得以自己
    名義行使其權利，為民法第二百四十二條前段所明定。此項
    代位權行使之範圍，就同法第二百四十三條但書規定旨趣推
    之，並不以保存行為為限，凡以權利之保存或實行為目的之
    一切審判上或審判外之行為，諸如假扣押、假處分、聲請強
    制執行、實行擔保權、催告、提起訴訟等，債權人皆得代位
    行使，最高法院六十九年台抗字第二四○號裁判意旨可資參
    照。另繼承人有數人時，在分割遺產前，各繼承人對於遺產
    全部為公同共有；繼承人得隨時請求分割遺產，民法第一千
    一百五十一條、第一千一百六十四條前段分別定有明文。
三、經查，原告主張之事實，已據其提出信用卡申請書影本一件
    、信用卡帳務資料二件、通信貸款申請書影本一件、通信貸
    款約定書影本一件、通信貸款應行注意事項影本一件、土地
    登記第二類謄本（部分）影本一件、財政部臺北國稅局遺產
    稅免稅證明書影本一件、本院民事裁定影本一件、繼承系統
    表影本一件、土地登記第二類謄本正本一件、被繼承人戶籍
    謄本一件、受告知人戶籍謄本一件及被告戶籍謄本三件為證
    ，經核對相關證物原本無訛，被告李清萬、李楊樹梅、李惠
    美方面同意原告之主張，被告李清山未到庭爭執，亦未提出
    書狀做任何聲明或陳述，堪認原告主張為真實。
四、再者，本件被繼承人李永坡於一百零三年二月二十七日死亡
    ，遺有系爭不動產，由繼承人李惠真、李楊樹梅、李清山、
    李清萬、李惠美共同繼承，而原告對被代位人李惠真確有前
    述債權存在，且系爭不動產上並無建物，此有臺北市松山地
    政事務所函覆本院函文可稽（參本院卷第一一一頁），而系
    爭不動產並無不能分割之情形，亦無公同共有存續期間或分
    管契約之約定，則被代位人李惠真自得隨時行使分割遺產權
    利而請求分割系爭不動產，卻怠於辦理繼承登記並行使分割
    權利，致原告無法就其分得部分取償，故原告代位被代位人
    李惠真對被繼承人李永坡所遺留系爭不動產請求辦理繼承登
    記並行使分割權利，要屬有據。
五、次按公同共有物分割之方法，除法律另有規定外，準用關於
    共有物分割之規定，依共有人協定之方法行之；分割之方法
    不能協議決定，或於協議決定後因消滅時效完成經共有人拒
    絕履行者，法院得因任何共有人之請求，命為下列之分配：
    一、以原物分配於各共有人。但各共有人均受原物之分配顯
    有困難者，得將原物分配於部分共有人。二、原物分配顯有
    困難時，得變賣共有物，以價金分配於各共有人；或以原物
    之一部分分配於各共有人，他部分變賣，以價金分配於各共
    有人，民法第八百三十條第二項、第八百二十四條第一項及
    第二項分別定有明文。而分割之方法，固可由法院自由裁量
    ，不受共有人主張之拘束，但仍應斟酌當事人之聲明，共有
    物之性質、經濟效用及全體共有人利益等公平裁量。經查，
    被告對於原告所提出變價分割系爭不動產之分割方法並無反
    對意見，本院斟酌系爭不動產之共有情形、全體共有人之利
    益等情狀，認以變價分割為適當，故判命分割方法如附表一
    分割方法欄所示。
六、綜上所述，原告依民法第二百四十二條及第一千一百六十四
    條前段規定，代位被代位人李惠真請求辦理繼承登記並就被
    繼承人李永坡如附表一所示之遺產准予分割，為有理由，應
    予准許，分割方法如附表一分割方法欄所示。 
七、本件訴訟費用額，依後附計算書確定如主文所示金額。 
八、據上結論，本件原告之訴為有理由，並依家事事件法第五十
    一條、民事訴訟法第四百三十三條之三、第八十條之一、第
    七十八條、第八十五條第一項但書，判決如主文。
中　　華　　民　　國　　111 　年　　4 　　月　　7 　　日
                              臺北簡易庭
                              法      官  文衍正
以上正本係照原本作成。
如對本判決不服，須於判決送達後二十日內向本庭（臺北市重慶
南路一段一百二十六巷一號）提出上訴狀。（須按他造當事人之
人數附繕本）。如委任律師提起上訴者，應一併繳納上訴審裁判
費。
中　　華　　民　　國　　111 　年　　4 　　月　　7 　　日
                              書  記  官  高秋芬
訴訟費用計算書：
項        目             金  額（新臺幣）        備  註 
第一審裁判費　　           2,210元
合　　　　計　　     　    2,210元 

附表一：被繼承人所遺遺產
   不動產       系爭遺產      分割方法   備註   01 土地 臺北市○○區○○段○○段000地號 （權利範圍：16分之1) 以變賣方式分割，所得價金按附表二所示應繼分比例分配  

附表二：各繼承人應繼分比例
繼承人姓名 應繼分比例 李楊樹梅 1/5 李清山 1/5 李清萬 1/5 李惠美 1/5 李惠真 1/5